臺灣花蓮地方法院民事裁定
110年度消債更字第39號
聲  請  人  
即 債務 人    游麗玉
代  理  人    許正次律師(法扶律師)  
上列聲請人因消費者債務清理事件聲請更生，本院裁定如下：
    主    文
債務人游麗玉自民國111年1月28日上午11時起開始更生程序。
命司法事務官進行本件更生程序。    
    理    由
一、按債務人不能清償債務或有不能清償之虞者，得依本條例所
    定更生或清算程序，清理其債務；債務人無擔保或無優先權
    之本金及利息債務總額未逾新臺幣（下同）1,200萬元者，
    於法院裁定開始清算程序或宣告破產前，得向法院聲請更生
    ；債務人對於金融機構負債務者，在聲請更生或清算前，應
    向最大債權金融機構請求協商債務清償方案，或向其住、居
    所地之法院或鄉、鎮、市、區調解委員會聲請債務清理之調
    解，觀諸消費者債務清理條例（下稱消債條例）第3條、第4
    2條第1項、第151條第1項規定自明。次按法院開始更生程序
    之裁定，應載明其年、月、日、時，並即時發生效力；法院
    開始更生或清算程序後，得命司法事務官進行更生或清算程
    序，必要時得選任律師、會計師或其他適當之自然人或法人
    一人為監督人或管理人，復為消債條例第45條第1項、第16
    條第1項所明定。所謂「不能清償債務或有不能清償之虞」
    者，係指債務人欠缺清償能力，且對於已屆清償期，或已受
    請求債務之全部或主要債務，客觀上可預見處於通常且繼續
    的不能清償之狀態而言，方符合消費者債務清理條例為使不
    幸陷入經濟困境之人得以清理債務、重建生活，並在債務清
    理過程中能保有符合人性尊嚴之最低基本生活之目的，亦即
    本院自應綜合聲請人目前全部收支及財產狀況，評估是否不
    能維持符合人性尊嚴之最基本生活條件，而有「不能清償或
    不能清償之虞」之情。
二、聲請人聲請意旨略以：伊名下無不動產，僅有汽車乙台，現
    於花蓮慈濟醫院擔任照顧服務人員，每月薪資約25,000元，
    又伊每月必要支出約15,946元，在與債權人前置調解時，因
    債權人除了4家銀行外，尚有3家資產管理公司之債務，且資
    產管理公司均未出席調解程序，故無法達成協議等語。
三、經查：
　㈠聲請人依消債條例第151條第1項規定，向本院聲請債務清理
    之調解，嗣調解未成立，聲請人並於調解不成立後聲請進入
    更生程序，有本院調解不成立證明書可證（卷第43頁），是
    聲請人既經前置調解不成立在案，依法自得聲請更生程序。
    本院自應綜合聲請人目前全部收支及財產狀況，評估是否已
    達不能維持最低生活條件，而有「不能清償債務或有不能清
    償之虞」之情形，茲為本件是否准予更生之判斷準據。
　㈡聲請人主張其聲請更生前5年自營游麗玉個人計程車行，擔任
    司機，每月薪資為15,000元，自109年5月起迄今於花蓮慈濟
    醫院照顧服務人員，平均每月收入約25,000元等情，業據提
    出聲請人薪資證明及存褶為證（卷第145至166頁）。而聲請
    人於108年間申報所得分別為4,800元，名下僅有汽車一台別
    無其他財產，然車輛出廠已逾5年，殘存價值甚低，經變賣
    無得一次清償全部債務之可能，有聲請人108年度綜合所得
    稅各類所得資料清單、全國財產稅總歸戶財產查詢清單在卷
    可參（卷第33至35頁）。於查無聲請人有其他收入來源之情
    形下，堪信聲請人所述為真實。是本院即以每月25,000元作
    為計算聲請人每月償債能力之基礎。
　㈢按債務人必要生活費用，以最近一年衛生福利部或直轄市政
    府所公告當地區每人每月最低生活費一點二倍定之。受扶養
    者之必要生活費用，準用第一項規定計算基準數額，並依債
    務人依法應負擔扶養義務之比例認定之。消費者債務清理條
    例第64條之2第1項、第2項定有明文。次按債務人聲請更生
    或清算時所提財產及收入狀況說明書，其表明每月必要支出
    之數額，與本條例第64條之2第1項、第2項規定之認定標準
    相符者，毋庸記載原因、種類及提出證明文件，消債條例施
    行細則第21條之1第3項亦有明定。聲請人個人日常生活必要
    費用部分，審酌聲請人負債之現況，基於社會經濟活動之互
    賴及誠信，該日常生活所需費用，自應節制開支，不得有超
    越一般人最低生活標準之享受，否則反失衡平，本院參酌衛
    生福利部所公告110年度臺灣省每人每月最低生活費用標準
    之1.2倍為15,946元，則聲請人每月最低生活費除有特殊情
    形並有證據證明者外，自宜以前開數額為度，始得認係必要
    支出。聲請人主張每月生活必要支出為15,946元，核與前開
    數額相符，當無浮報之虞，即屬可採。
　㈣從而，聲請人每月生活必要支出為15,946元，而聲請人目前
    每月收入25,000元扣除生活必要支出後，僅餘9,054元。而
    聲請人目前負債總額約為4,997,434元（經債權人陳報至110
    年10月31日），以上開餘額按月攤還結果，至少約需46年（
    計算式：4,997,434÷9,054元÷12≒46）始能清償完畢，更遑
    論前開債務仍須另行累計每月高額之利息及違約金，聲請人
    每月得用以償還債務之數額顯然更低，尚待支付之債務總額
    應屬更高，其還款年限顯然更長，況聲請人已年逾52歲，離
    法定退休年齡之65歲僅餘不足13年，故聲請人之收入及財產
    確不足履行全部債務，堪認其主張有不能清償債務情事，當
    屬實在，而有藉助更生制度調整其與債權人間之權利義務關
    係，以重建其經濟生活之必要。從而，聲請人主張其有消債
    條例第3 條所規定「不能清償債務或有不能清償之虞」之情
    形，應屬可採。
四、綜上所述，聲請人係一般消費者，且有不能清償債務或有不
    能清償之虞之情形，所負無擔保或無優先權之債務未逾1,20
    0萬元，復未經法院裁定開始清算程序或宣告破產，曾聲請
    債務清理之調解然未成立，此外，又查無聲請人有消債條例
    第6條第3項、第8條或第46條各款所定駁回更生聲請之事由
    存在，則聲請人聲請更生，應屬有據，並依上開規定命司法
    事務官進行本件更生程序，爰裁定如主文。
五、債務人於更生程序開始後，應禁止貪圖享受、節制慾望，避
    免支出與其收入顯不相當之不必要花費，並提出足以為債權
    人會議可決或經法院認為公允之更生方案供為採擇，而司法
    事務官於進行本件更生程序、協助債務人提出更生方案時，
    亦應依社會常情及現實環境衡量債務人之償債能力，並酌留
    其生活上應變所需費用，進而協助債務人擬定允當之更生方
    案，始符消債條例重建債務人經濟生活之立法目的，附此敘
    明。　
中　　華　　民　　國　　111 　年　　1 　　月　　28　　日
                    消債法庭  法  官  李可文
以上正本係照原本作成。
本件不得抗告。
中　　華　　民　　國　　111 　年　　1 　　月　　28　　日
                              書記官  陳雅君